臺灣高等法院臺南分院民事裁定　100年度重抗字第22號
抗 告 人　許吳香
　　　　　許東榮
　　　　　許東富
　　　　　許家臻
上列抗告人因與相對人吳許素月、吳惠婷、吳純鳳、吳忠達、吳
忠銘等間聲請假扣押事件，對於中華民國100年3月29日臺灣雲林
地方法院所為裁定（100年度事聲字第12號），提起抗告，本院
裁定如下：
    主  文
抗告駁回。
抗告訴訟費用新台幣壹仟元由抗告人共同負擔。
    理  由
一、抗告意旨略以：
  (一)原裁定認廠房等建物有無取得使用執照，係屬行政管理事項
    ，而據以認定抗告人就請求連帶賠償之原因事實，未提出即
    時調查之證據以為釋明，似有誤會，蓋駿昇水泥工業有限公
    司（駿昇公司）廠房未取得使用執照，即逕為經營使用，已
    違反建築法第73條第1項及實施都市計畫以外地區建築物管
    理辦法第13條規定「建築物非經領得使用執照，不准接水、
    接電或申請營業登記及使用」。縱屬行政法規，其立法意旨
    乃保障公共安全為規範目的，已為建築法第1條所明文，故
    違反行政法規亦屬公司違反法令之行為。況若駿昇公司不為
    在廠區之違法以挖土機營業使用，當無本件工安事故之發生
    ，亦無可能侵害被害人許截之生命法益，故廠區違法使用行
    為與本件工安事故之侵害生命法益，自有相當因果關係，且
    抗告人於原審已提出駿昇公司廠區無使用執照之釋明，又加
    害人陳金鐘個人資力及駿昇公司資本額僅50萬元，與抗告人
    本件賠償請求金額相差懸殊，依最高法院98年台抗字第746
    號之意旨，可認有將來不能或甚難執行之虞情事，故抗告人
    本假扣押之聲請，依法有據。
  (二)縱認本件公司負責人毋庸就其違法行為負連帶損害賠償責任
    ，則因公司之實際資產即廠區使用土地及鄰近土地係隱匿在
    負責人私人名下，實乃等同公司之脫產行為無異，故本件就
    駿昇公司負責人吳金獅之繼承人吳許素月所繼承之上開公司
    廠區使用土地及鄰近廠區為執行假扣押查封行為，仍屬有據
    。
  (三)又相對人吳忠銘、吳惠婷、吳純鳳、吳忠達等四人並無受執
    行假扣押之查封，故無法律上之異議利益存在，其所為異議
    並無理由。爰提起抗告請求廢棄原裁定，駁回相對人之異議
    等語。
二、按請求及假扣押之原因應釋明之；前項釋明如有不足，而債
    權人陳明願供擔保或法院認為適當者，法院得定相當之擔保
    ，命供擔保後為假扣押，民事訴訟法第526條第1項、第2項
    分別定有明文。故債權人聲請假扣押，就其請求及假扣押之
    原因均應加以釋明。僅於釋明有所不足，而債權人陳明願供
    擔保或法院認為適當者，法院始得定相當之擔保，命供擔保
    後為假扣押。若債權人就其請求及假扣押之原因，有任何一
    項未予釋明，法院即不得為命供擔保後假扣押之裁定（最高
    法院97年度台抗字第227號參照）。
三、經查：
  (一)抗告人固主張：本件債務人駿昇公司負責人吳金獅僱用債務
    人陳金鐘駕駛操控挖土機(俗稱怪手)從事混凝土場地之整理
    工作，因陳金鐘駕駛挖土機操控不慎撞斷工地旁之台電電線
    桿，當場使電線桿斷裂兩截，重力加速度落體拋擊衝撞在場
    被害人許截及駿昇公司負責人吳金獅(均送醫不治死亡)，而
    駿昇公司廠房無使用執照，如本件駿昇公司不為在廠區之違
    法以挖土機營業使用，當無本件工安事故之發生等語，為其
    請求之原因，惟查抗告人又以駿昇公司（一人公司）暨負責
    人之繼承人未積極處理而放任不管，且公司因資本額小，將
    有結束公司經營而將容易處理之機具資產脫手後隱匿，使得
    民事確定判決有日後有不能強制執行或甚難強制執行之虞，
    聲請保全執行，固提出駿昇公司之經濟部商業司公司之基本
    資料查詢（見原審司裁全卷第12頁），惟對相對人部分有何
    須保全執行之必要仍未見其提出任何釋明，難認已為假扣押
    原因之釋明。揆諸上開說明，其對相對人為假扣押之聲請，
    即非有據。
  (二)抗告人又主張：廠區使用土地及鄰近土地實係駿昇公司之實
    際資產而隱匿在負責人私人名下云云，查係屬實體權利歸屬
    問題尚待實體判決審認方能確定之事項，非假扣押保全執行
    之非訟程序所得審究。又查，相對人吳忠銘、吳惠婷、吳純
    鳳、吳忠達等四人，既均列為原司法事務官處分之當事人欄
    內，而為處分之對象，自有受假扣押之虞；抗告意旨此部分
    主張其非強制執行對象，並無受執行假扣押之查封，故無法
    律上之異議利益存在云云，委無足採。
  (三)原審廢棄司法事務官所為准許抗告人該部分假扣押聲請，並
    發回另為妥適處分，所持理由雖有不同，而其結果仍屬相同
    ，於法並無不合。抗告意旨猶執前詞指摘原裁定，委無足採
    ，為無理由，應予駁回。
據上論結，本件抗告為無理由，依民事訴訟法第495條之1第1項
、第449條第1項、第2項、第95條、第85條第2項，裁定如主文。
中    華    民    國   100    年    6     月    15    日
                  民事第二庭    審判長法  官  陳 光 秀
                                      法  官  李 文 賢
                                      法  官  莊 俊 華
上為正本係照原本作成。
本裁定除以適用法規顯有錯誤為理由外，不得再抗告。如提再抗
告，應於收受送達後十日內向本院提出再抗告狀（須附繕本），
並繳納再抗告費新台幣一千元。
提起再抗告應委任律師或具有律師資格之人之委任狀；委任有律
師資格者，另應附具律師資格證書及釋明委任人與受任人有民事
訴訟法第466條之1第1項但書或第2項所定關係之釋明文書影本。
中    華    民    國   100    年    6     月    15    日
                                      書記官  吳 銘 添
【附註】
民事訴訟法第495條之1第2項準用同法第466條之1第1、2項規定
：
(1)對於第二審判決上訴，上訴人應委任律師為訴訟代理人。但上
  訴人或其法定代理人具有律師資格者，不在此限。
(2)上訴人之配偶、三親等內之血親、二親等內之姻親，或上訴人
  為法人、中央或地方機關時，其所屬專任人員具有律師資格並
  經法院認為適當者，亦得為第三審訴訟代理人。
民事訴訟法第466條之2第1項：
  上訴人無資力委任訴訟代理人者，得依訴訟救助之規定，聲請
  第三審法院為之選任律師為其訴訟代理人。